臺北高等行政法院判決
　　　　　　　　　　　　　　　　　　 94年度簡字第00675號
原　　　告　甲○○
被　　　告　勞工保險局
代　表　人　乙○總經理）住同.
訴訟代理人　丁○○兼送達代收.
　　　　　　丙○○
上列當事人間因勞工保險法事件，原告不服行政院勞工委員會中
華民國93年8月9日勞訴字第0930029040號訴願決定，提起行政訴
訟。本院判決如下：
    主  文
原告之訴駁回。
訴訟費用由原告負擔。
　　事實及理由
一、事實概要：緣原告以固安大樓管理顧問有限公司為投保單位
    ，加入勞工保險為被保險人，其以創傷性雙側顱內出血術後
    致殘，向被告申請殘廢給付。經被告審查，以原告殘廢程度
    符合殘廢給付標準表第7項第3等級，乃以92年12月17日第00
    0000000000號核定通知書核發840日，金額計新台幣（下同
    ）443,520元普通傷病殘廢給付。原告不服，向勞工保險監
    理委員會（下稱勞保監理會）申請審議，經審定駁回後，提
    起訴願，亦遭駁回，遂提起本件行政訴訟。
二、原告起訴意旨略稱，原告之殘廢診斷書所載遺存之障害為精
    神障害：職業功能、社交功能、日常生活功能退化，需完全
    仰賴他人養護或需密切監護者，終身不能從事任何工作。神
    經障害：其日常生活之食、衣、行、臥部分均需他人扶助。
    依勞工保險殘廢給付標準表精神神經障害系列附註一之(二)規
    定，因重度精神、神經障害，為維持生命之日常生活活動之
    一部須他人扶助者，適用第2級。故原告之殘廢狀況似應有
    第2級殘廢之適用。又原告之殘廢診斷書所載之左側肌力4、
    ，左膝關節活動範圍為70度，併下肢明顯縮短3公分以上，
    該部分之障害亦有殘廢等級之適用。原告之殘廢等級依勞工
    保險條例第55條第3款之規定，至少應有「第7項第3等級」
    或「第6項第2等級」、「第122項第11等級」及「第147項第
    13等級」等3項目之升等。聲明請求撤銷原處分、審議審定
    及訴願決定，並命被告就原告所申請之殘廢給付為升級之行
    政處分。
三、被告答辯意旨略稱：
  (一)查原告以創傷性雙側顱內出血術後致殘，檢據申請殘廢給付
    。據其檢附財團法人屏東基督教醫院（以下簡稱屏東基督教
    醫院）92年8月9日開具勞工保險殘廢診斷書載略：傷病名稱
    ：創傷性雙側顱內出血重度昏迷手術；殘廢部位：智力減退
    、四肢活動性變差、癲癇；殘廢詳況：精神遺存障害：神經
    質、緊張、退縮行為、妄想，職業功能、社交功能、日常生
    活功能退化，需完全仰賴他人養護或需密切監護者，終身不
    能從事任何工作。神經障害：意識狀態遲鈍；肌力程度：左
    側上肢5下肢4，右側上下肢5；行動遲滯；大部分時間需要
    臥床；終身無法從事任何工作；暫時需人餵食；大小便情形
    部分需人扶助；沐浴更衣部分需人扶助；言語不清；肢體障
    害關節可活動度：左膝關節屈曲90度、伸展20度、活動範圍
    70度。經被告調閱原告於屏東基督教醫院相關病歷資料併同
    殘廢診斷書送請被告特約專科醫師審查，其審查意見略：「
    外傷性顱內出血術後遺存意識及左下肢肌力障害、言語不清
    、臥床已無力工作，其殘廢程度符合第7項第3等級。」是被
    告按勞工保險殘廢給付標準表第7項第3等級，核定發給840
    日殘廢給付。
  (二)原告係以創傷性雙側顱內出血術後致殘，屬「精神、神經障
    害」，依「精神、神經障害等級」之審定基本原則：需綜合
    其病灶症狀，對於永久喪失勞動能力與影響日常生活或社會
    生活活動狀態及需他人扶助之情況定其等級，於審定時須有
    精神科、神經科、神經外科等專門醫師診斷證明資料為依據
    。查本案經被告調閱原告之就診資料送請專科醫師審查，審
    認原告殘廢等級符合第7項第3等級。原告不服，向勞保監理
    會申請審議，經該會將全案資料送請特約專業醫師審查，其
    審查意見認：「依屏東基督教醫院殘廢證明『意識遲鈍、左
    下肢肌力4、行動遲滯、沐浴如廁部分需人扶助、終身無法
    從事工作，左膝屈曲90度、伸展20度、可活動範圍70度』，
    本病人腦外傷術後意識行動遲滯，肌力略低，終身無法從事
    工作。中樞神經之殘廢係綜合所有殘障評定之。本病人肌力
    略低，但不符合截癱或偏癱，終身無法從事工作。勞保局核
    以第7項第3等級殘廢為合理。」是原告腦外傷術後雖意識遲
    鈍，惟其四肢部分僅左下肢肌力略為受損，未達截癱或偏癱
    ，經被告及勞保監理會專科醫師綜合審查咸認其殘廢程度僅
    符合第7項第3等級，是被告按該項殘廢等級核給殘廢給付，
    於法自無不合。
四、按「被保險人因普通傷害或罹患普通疾病，經治療終止後，
    如身體遺存障害，適合殘廢給付標準表規定之項目，並經保
    險人自設或特約醫院診斷為永久殘廢者，得按其平均月投保
    薪資，依同表規定之殘廢等級及給付標準，1次請領殘廢補
    助費，．．．。被保險人領取普通傷病給付期滿，或其所患
    普通傷病經治療1年以上尚未痊癒，如身體遺存障害，適合
    殘廢給付標準表規定之項目，並經保險人自設或特約醫院診
    斷為永不能復原者，得比照前項規定辦理。」、「殘廢給付
    依左列規定，審核辦理之：一、被保險人身體遺存障害，適
    合殘廢給付標準表之任何一項目時，按各該項目之殘廢等級
    給與之。．．．三、被保險人身體遺存障害，同時適用殘廢
    給付標準表之第14等級至第1等級間任何兩項目以上時，按
    其最高殘廢等級再升等1等級給與之。但最高等級為第1等級
    時，按第1等級給與之。」、「被保險人領取殘廢給付，不
    能繼續從事工作者，其保險效力即行終止。」勞工保險條例
    第53條、第55條第1、3款及第57條分別定有明文。又勞工保
    險殘廢給付標準表「神經障害」系列第6障害項目規定「中
    樞神經系統機能之病變，引起截癱或偏癱，致終身不能從事
    任何工作，日常生活需人扶助者。」為第2殘廢等級，給付
    標準1,000日。同系列第7障害項目規定「中樞神經系統機能
    遺存顯著障害，終身不能從事工作。」為第3殘廢等級，給
    付標準840日。又同系列附註一、「精神、神經障害等級」
    之審定基本原則：綜合其病灶症狀，對於永久喪失勞動能力
    與影響日常生活或社會生活活動狀態及需他人扶助之情況依
    左列各項狀況定其等級。於審定時，須有精神科、神經科、
    神經外科等專門醫師診斷證明資料為依據。(一)因重度精神、
    神經障害，為維持生命必要之日常生活活動，全須他人扶助
    者：適用第1級。(二)因高度精神、神經障害，為維持生命必
    要之日常生活活動之一部須他人扶助者：適用第2級。(三)為
    維持生命必要之日常生活活動尚可自理，但因精神、神經障
    害高度，終身不能從事工作者：適用第3級。．．．(七)中樞
    神經系統之頹廢症狀如發生於四肢、感覺器之機能障害，按
    其發現部位所定等級定之，諸如因言語中樞損傷所致之失語
    症，準用言語機能障害審定之。復按「．．．診斷書內容，
    係由醫師依病人病情或依該病人之病歷據實填載，而非依病
    人要求出具，至於該診斷書所載之病情是否符合殘障給付標
    準，係由該殘障給付主管機關逕依權責認定。」亦有行政院
    衛生署89年3月17日衛署醫字第89013119號函釋可稽，核上
    開函釋與勞工保險條例規定意旨無違，被告辦理相關案件，
    自得據之適用。
五、經查：
  (一)本件依原告主張其符合勞工保險殘廢給付標準表第7項第2等
    級及第122項第11等級、第147項第13等級之標準，應合併升
    級為第1等級，其給付標準為1200日，以原告日投保薪資為
    528元，金額應為633,600元，扣除被告已給付原告840日，
    金額計443,520元，訴訟標的金額為190,080元，金額在200,
    000元以下，應適用簡易訴訟程序，合先敘明。
  (二)查本件原告因創傷性雙側顱內出血術後致殘，申請殘廢給付
    。據其檢附屏東基督教醫院92年8月9日開具同年8月1日審定
    殘廢之勞工保險殘廢診斷書載：傷病名稱：創傷性雙側顱內
    出血重度昏迷手術；殘廢部位：智力減退、四肢活動性變差
    、癲癇；殘廢詳況：意識狀態遲鈍；肌力程度：左側上肢5
    下肢4，右側上下肢5；行動遲滯；大部分時間需要臥床；終
    身無法從事任何工作；暫時需人餵食；大小便情形部分需人
    扶助；沐浴更衣部分需人扶助；言語不清；肢體障害關節可
    活動度：左膝關節屈曲90度、伸展20度、活動範圍70度。此
    有該診斷書影本附原處分卷可稽。案經被告調閱相關病歷資
    料送請特約專科醫師審查，意見略以「外傷性顱內出血術後
    遺存意識及左下肢肌力障害、言語不清、臥床已無力工作，
    其殘廢程度符合第7項第3等級。」此有專科醫師審查意見影
    本附原處分卷可稽。被告乃據以核定原告符合殘廢給付標準
    表第7項第3等級，核定發給840日殘廢給付。原告不服，向
    勞保監理會申請審議，亦經該會特約專科醫師簽示意見略以
    「本病人因外傷性雙側顱內出血術後申請殘廢給付。依屏東
    基督教醫院殘廢證明『意識遲鈍、左下肢肌力4、行動遲滯
    、沐浴如廁部分需人扶助、終身無法從事工作，左膝屈曲90
    度、伸展20度、可活動範圍70度』，本病人腦外傷術後意識
    行動遲滯，肌力略低，終身無法從事工作。中樞神經之殘廢
    係綜合所有殘障評定之。本病人肌力略低，但不符合截癱或
    偏癱，終身無法從事工作。勞保局核以第7項第3等級殘廢為
    合理。」此亦有專業醫師審查意見表附原審定卷可稽。據上
    ，本件業經被告及勞保監理會之2位專業醫師審查結果，皆
    認原告殘廢程度應符合勞工保險給付標準表第7項第3等級。
    是被告以原告所患症狀既係因同一事故所遺存，依殘廢給付
    標準表「精神、神經障害等級」之審定基本原則，應綜合全
    部病灶症狀為單一審定，認原告殘廢程度符合勞工保險給付
    標準表第7項第3等級，揆諸首揭規定，依法尚無不合。
  (三)雖原告稱依其殘廢狀況似應有第2級殘廢之適用。又原告之
    殘廢診斷書所載之左側肌力4、左膝關節活動範圍為70度，
    併下肢明顯縮短3公分以上，該部分之障害亦有殘廢等級之
    適用。原告之殘廢等級依勞工保險條例第55條第3款之規定
    ，至少應有「第7項第3等級」或「第6項第2等級」、「第12
    2項第11等級」及「第147項第13等級」等3項目之升等云云
    。惟查勞工保險殘廢給付標準表之立法結構原係以「身體障
    害之狀態」即所遺障害之程度為評價且為殘廢等級區分之基
    準，於「精神、神經障害」等級之審定基本原則，須將症狀
    綜合衡量，並應綜合其病灶症狀，對於永久喪失勞動能力與
    影響日常生活或社會生活活動狀態及需他人扶助情形，綜合
    審定其等級，其障害部分不得分開論斷。又依精神、神經障
    害附註一之(七)係規定中樞神經系統之頹廢症狀如發生於四肢
    、感覺器之機能障害，準用其發現部位所定等級審定其精神
    神經障害等級，衡諸立法意旨係認為中樞神經系統之頹廢症
    狀如發生於四肢、感覺器之機能障害，則應優先按其發現部
    位所定等級定之，否則將發生因神經障害而致之四肢、感覺
    器之機能障害（通常尚伴隨有其他障害），其因神經障害殘
    廢等級認定標準而認定之等級，反較單純之四肢、感覺器之
    機能障害之殘廢等級為低之輕重失衡之情事。故除該中樞神
    經系統之頹廢症狀如發生於四肢、感覺器之機能障害較神經
    障害殘廢等級為重時，始有準用該發現部位所定等級之情形
    ，並非指除精神、神經障害項目外，同時構成其他障害項目
    ，故不得就上肢、下肢遺存運動障害個別症狀分別請領。本
    件被告就原告「精神、神經障害」之審定，因原告腦外傷術
    後雖意識遲鈍，惟其四肢部分僅左下肢肌力略為受損，活動
    力變差，未達截癱或偏癱程度，又其四肢活動力變差與其智
    力減退等係同一病因所致，被告已將殘廢診斷書上所載「智
    力減退、四肢活動性變差、癲癇」等殘廢部位，並依其病灶
    症狀，及其永久喪失勞動能力與影響日常生活或社會生活活
    動狀態及需他人扶助之情況，綜合審定其等級，並無未經審
    定之身體遺存障害，同時構成其他障害項目，自無勞工保險
    條例第55條第3款規定之適用，又參以依原告主張其左側肌
    力4、左膝關節活動範圍為70度，併下肢明顯縮短3公分以上
    ，該部分之障害之殘廢等級為「第122項第11等級」及「第1
    47項第13等級」，而本件被告經綜合審定原告殘廢程度後，
    認原告精神、神經障害程度乃屬第7項目第3等級，亦無因符
    合精神、神經障害附註一之(七)規定有輕重失衡情形可言，自
    無從另按其下肢機能障害另定其等級。原告主張，本件同時
    符合殘廢給付標準表第7項第2等級及第122項第11等級、第
    147項第13等級之標準，應合併升級為第1等級云云，顯然對
    喪失下肢機能之障害申請重複審定，自不足採。
  (四)再按行政程序法第36條及第41條第1項分別規定：「行政機
    關應依職權調查證據，不受當事人主張之拘束，對當事人有
    利及不利事項一律注意。」「行政機關得選定適當之人為鑑
    定。」。查被告係勞工保險之保險人，於當事人向其提出勞
    工保險各項給付申請時，被告須開始行政程序，並有上揭依
    職權調查證據之義務，且於遇有醫理上之諸疑義時，得以具
    有專業知識之第三人即專科醫師，於行政程序中陳述關於特
    別法規或經驗定則之意見，而以其陳述，為證據之用。是被
    告於行政程序中將有待進一步調查之案件，請其特約專科醫
    師陳述醫學上之意見，以為證據，於法尚無不合。復查，被
    保險人之殘廢症狀程度常涉醫學專業判斷，非被告之一般行
    政人員所能逕行認定，故被告於審核保險給付案件時，除以
    被保險人或受益人檢附之資料、診斷書等書面資料予以審核
    外，如有必要，亦須另外徵詢專科醫師意見或實地派員訪查
    瞭解實情等，此觀勞工保險局組織條例第11條第2項規定，
    被告得視業務需要聘用兼任醫師12人至20人，及勞工保險條
    例第28條、第56條及同條例施行細則第76條規定保險人（即
    被告）為審核保險給付，得調查有關之文件、得另行指定醫
    院或醫師複檢等規定自明，如被告僅能依被保險人所檢附之
    殘廢診斷書所載內容審查，則上開規定將形同具文，亦有損
    被告審核之權限。又殘廢診斷書所載病情，是否符合勞工保
    險殘廢給付之標準，殘廢與否及症狀、等級之判定，涉及專
    業醫理之判斷，非僅憑原告片面之非專業性主張即可作為認
    定殘廢等級之唯一依據。且按「診斷書所載之病情，是否符
    合殘廢給付標準，係由殘廢給付主管機關逕依權責認定」行
    政院衛生署89年3月17日衛署醫字第89013119號函釋在案。
    是即雖以專門醫師診斷證明為依據，然審查核定權仍在被告
    ，如其審查無任何違法之處，自應予以尊重。是被告檢具原
    告所送申請書件、殘廢診斷書及病歷影本資料，送被告特約
    專科醫師審查，並徵詢專科醫師意見，綜合衡量始核定原告
    殘廢程度符合勞工保險殘廢給付標準表規定第7項第3等級，
    尚無違誤；而原告所稱應視各個症狀多次個別審定另計殘廢
    程度後再合併升等，顯係誤解法令。
六、綜上所述，原處分認事用法既無違誤，審議審定及訴願決定
    予以維持，即無不合，原告仍執前詞及個人主觀之見解，訴
    請如聲明所示，為無理由，應予駁回。又本件為簡易事件，
    依卷內資料，事證已臻明確，爰不經言詞辯論為判決。
據上論結，本件原告之訴為無理由，爰依行政訴訟法第233條第1
項、第98條第3項前段，判決如主文。
中　　華　　民　　國　　94　　年　　8　　 月　　31　　日
                          第一庭　法　官  陳秀
上為正本係照原本作成。
本件以訴訟事件所涉及之法律見解具有原則性者為限，始得於本
判決送達後20日內向本院提出上訴狀並表明上訴理由，如已於本
判決宣示後送達前提起上訴者，應於判決送達後20日內補具上訴
理由（均按他造人數附繕本），且經最高行政法院許可後方得上
訴。
中　　華　　民　　國　　94　　年　　8　　 月　　31　　日
 　　  　　　　　　　   　　　     書記官  呂美玲
